臺灣板橋地方法院民事判決　　　93年度訴字第1655號
原　　　告　皇家宮庭公寓大廈管理委員會
法定代理人　甲○○
訴訟代理人　舒正本律師
複代理人余梅涓律師
被　　　告　庚○○
　　　　　　壬○○
　　　　　　戊○○
　　　　　　丁○○
　　　　　　辛○○
兼　共　同
訴訟代理人　丙○○
　　　　　　乙○○
　　　　　　己○○
上列當事人間請求給付管理費事件，本院於民國93年12月9 日言
詞辯論終結，判決如下：
    主      文
原告之訴及假執行之聲請均駁回。
訴訟費用由原告負擔。
    事      實
甲、原告方面：
壹、聲明：
一、被告丙○○、乙○○應分別給付原告新台幣（下同）二十二
    萬零五百元，及自支付命令聲請狀送達翌日起，按年息百分
    之五計算之利息，並自民國九十三年五月起逢單月三日支付
    七千三百五十元。
二、被告庚○○、壬○○、戊○○、己○○應分別給付原告十六
    萬五千三百六十元，及自支付命令聲請狀送達翌日起，按年
    息百分之五計算之利息，並自九十三年五月起逢單月三日支
    付五千五百十二元。
三、被告丁○○、辛○○應分別給付原告十一萬零二百二十元，
    及自支付命令聲請狀送達翌日起，按年息百分之五計算之利
    息，並自九十三年五月起逢單月三日支付三千六百七十四元
    。
四、原告願供擔保請求宣告假執行。
貳、陳述：
一、緣被告丙○○、乙○○、庚○○、壬○○、戊○○、己○○
    、丁○○、辛○○等八人為座落於台北縣蘆洲市○○街四十
    五至五十五號皇家宮庭公寓大廈之區分所有權人，共有蘆洲
    市○○段第一七八七建號房屋所有權。
二、按公寓大廈管理條例第十條第第一項規定：『專有部分、約
    定專用部分之修繕、管理、維護，由各該區分所有權人或約
    定專用部分之使用人為之，並負擔其費用』、同條第二項規
    定：『共用部分、約定共用部分之修繕、管理、維護，由管
    理負責人或管理委員會為之。其費用由公共基金支付或由區
    分所有人按其共有之應有部分比例分擔之』、同法第二十一
    條規定：『區分所有權人或住戶積欠應繳納之公共基金或應
    分擔或其他應負擔之費用已逾二期或達相當金額，經定相當
    期間催告仍不給付者，管理負責人或管理委員會得訴請法院
    命其給付應繳之金額及遲延利息』。
三、查原告皇家宮庭公寓大廈住戶每月應繳交管理費每台坪為五
    十元，每二個月（單月份）繳交一次，於單月份之三日前繳
    清，有區分所有權人會議可稽。系爭房屋面積為一四五八平
    方公尺，合台坪為四百四十一坪，被告丙○○、乙○○應有
    部分各為六分之一，約七十三點五坪；被告庚○○、壬○○
    、戊○○、己○○應有部分各為八分之一，各約五十五點一
    二坪；被告丁○○、辛○○應有部分各為十二分之一，約三
    十六點七五坪。按每坪應繳納五十元計算方法，被告丙○○
    、乙○○按月應繳納三千六百七十五元；被告庚○○、壬○○、戊○○、己○○，按月應支付二千七百五十六元；被告
    丁○○、辛○○，按月應支付一千八百三十七元。
四、被告等八人除系爭房屋外，在皇家宮庭社區內仍分別有其他
    房地，在前揭區分所有權人會議決議按每坪繳納五十元伊始
    ，被告等八人就其他房屋部分均按時繳納，惟就系爭房屋拒
    絕繳交。雖被告自八十三年起即未按時繳交管理費，但原告
    僅請求最近五年（六十個月）按其應有部分計算之管理費用
    。以被告丙○○、乙○○每月應分別支付三千六百七十五元
    ，六十個月應分別給付原告二十二萬零五百元；被告庚○○
    、壬○○、戊○○、己○○每月應分別給付二千七百五十六
    元，六十個月應分別給付原告十六萬五千三百六十元；被告
    丁○○、辛○○每月應分別給付一千八百三十七元，六十個
    月應分別給付原告十一萬零二百二十元，及自支付命令聲請
    狀送達翌日起至清償日止按年息百分之五計算之利息。
五、按皇家宮庭大廈管理費在逢單月之三日前，一次繳納二個月
    之管理費，被告丙○○、乙○○應自九十三年五月起逢單月
    三日支付七千三百五十元；被告庚○○、壬○○、戊○○自
    九十三年五月起逢單月三日支付五千五百十二元；被告丁○○、辛○○應自九十三年五月起逢單月三日支付三千六百七
    十四元。
六、被告雖以該建物當作停車位，己按月繳交三百元之管理費，
    無庸再按其應有部分繳交管理費置辯，惟查系爭建物僅部分
    當作停車場使用，由於供作停車之特種使用用途需增加修繕
    、管理、維護等花費，例如車道鐵捲門之設置、維修等等，
    故而每個車位按月繳交三百元，屬公寓大廈管理條例第十條
    第一項之費用。而住戶按其應有部分比例每坪每月繳交五十
    元，係用作區分所有建物公共部分或約定共用部分之修繕、
    維護、管理之用，例如建物公共部分及電梯之修繕、維護等
    費用，為公寓大廈管理條例第十條第二項之費用，二者不可
    同日而語，被告所辯誠無足採。
參、證據：提出建物登記謄本、住戶管理委員會開會紀錄及律師
    催告函等件為證。
乙、被告方面：
壹、聲明：
一、如主文第一項所示。
二、如受不利判決，願供擔保請准宣告免為假執行。
貳、陳述：
一、原告提起本件訴訟之依據，所提出之「皇家宮庭公寓大廈規
    約」第三條明定「管理費每戶每月每一坪為新台幣五十元整
    ，地下一、二樓的汽車停車位每個月每位新台幣三百元的清
    潔費」，但查：
（一）「皇家宮庭公寓大廈規約」並未規定地下室一、二樓之所
      有權人有要繳納每坪五十元之管理費。
（二）系爭蘆洲市○○段第一七八七號建物，為被告所有，係供
      作停車場使用，被告均按期繳納停車位之清潔管理費，原
      告卻設置遙控閘門，並限制被告使用收益，與一般其他
      建物區分所有權人得自由使用收益其應有部分之情形完全
      不同，原告請求顯無依據。
二、地下一、二樓均為停車場，原告未對地下一樓之汽車停車位
    所有權人收取每坪五十元之管理費，只收取每位三百元之清
    潔管理費。為何只對地下二樓的所有權人除了要收取每位三
    百元的清潔管理費外，還要收取每坪五十元之管理費？
三、依建物登記謄本記載，地下二樓之主要用途為樓梯間、水池
    、室內停車間，有建物謄本在卷可按，有別於一般其他住戶
    為住家用。況且：
（一）地下二樓既為被告所有，基於所有權之概念，非所有權人
      應不得使用，今原告將其所有桌椅堆至於地下二樓樓梯間
      ，另設有發電機組、消防設備、蓄水池為整棟大樓之公共
      使用，原告已妨礙被告所有權之行使。
（二）地下二樓原設有逃生用安全門（只能由地下二樓推開把手
      ，上到地下一樓，不能由地下一樓進入地下二樓），原告
      竟將安全門安全鎖拆除貼上不可私設門鎖之公告，儼然將
      地下二樓當成公共使用空間，原告竟向被告收取管理費，
      實有不該。
（三）地下二樓既為被告專有部份，依公寓大廈管理條例第十條
      第一項規定，其修繕、管理、維護均由被告為之。並不屬
      同條第二項規定由共有人按共有之應有部分比例負擔之範
      圍，原告請求顯然無據。
（四）縱認被告應繳每坪五十元之管理費，原告上開所有公共設
      施使用被告空間自應支付對價，被告主張該項對價應與原
      告主張之管理費抵銷。
四、又原告自九十一年七月三十一日始召開區分所有權人會議，
    成立管理委員會，應自報准成立後始具備訴訟當事人之資格
    。況且其所提出之「皇家宮庭公寓大廈規約」係九十一年八
    月一日所制定，原告縱使有權收取地下二樓按每坪五十元計
    算之管理費，亦應自九十一年八月一日起算，在此之前並無
    繳納管理費之規定，竟自九十三年六月二十九日請求追溯最
    近五年之管理費，顯已超過範圍。
參、證據：提出建物登記謄本、皇家宮庭公寓大廈規約、住戶大
    會會議紀錄及照片等件為證。
    理      由
一、本件訴訟程序進行中，原告法定代理人由邱鎮江變更為甲○○，並已具狀聲明承受訴訟在案，合先敘明。
二、原告起訴主張：被告丙○○、乙○○、庚○○、壬○○、戊○○、己○○、丁○○、辛○○等八人為座落於台北縣蘆洲
    市○○街四十五至五十五號皇家宮庭公寓大廈之區分所有權
    人，共有蘆洲市○○段第一七八七建號（即門牌號碼仁愛街
    四十五至五十五號地下二層）建物，面積一四五八平方公尺
    ，合台坪為四百四十一坪，其中被告丙○○、乙○○應有部
    分各為六分之一，約七十三點五坪；被告庚○○、壬○○、
    戊○○、己○○應有部分各為八分之一，約五十五點一二坪
    ；被告丁○○、辛○○應有部分各為十二分之一，約三十六
    點七五坪，而原告皇家宮庭公寓大廈住戶每月應繳交管理費
    每台坪為五十元，每二個月（單月份）繳交一次，於單月份
    之三日前繳清，惟被告均拒絕繳交，爰依給付管理費之法律
    關係，訴請被告給付最近五年（六十個月）按其應有部分計
    算之管理費用，即如訴之聲明所示等情。
    被告則以：（一）「皇家宮庭公寓大廈規約」並未規定地下
    室一、二樓之所有權人有須繳納每坪五十元之管理費，系爭
    建物為被告所有，係供作停車場使用，被告均按期繳納停車
    位之清潔管理費，原告卻設置遙控閘門，限制被告使用收益
    ，自與一般其他建物區分所有權人得自由使用收益其應有部
    分之情形完全不同，原告請求顯無依據；（二）本件地下一
    、二樓均為停車場，原告未對地下一樓之汽車停車位所有權
    人收取每坪五十元之管理費，僅收取每位三百元之清潔管理
    費，為何只對被告地下二樓所有權人，除收取每位三百元清
    潔管理費外，另收取每坪五十元之管理費；（三）依建物登
    記謄本記載，地下二樓之主要用途為樓梯間、水池、室內停
    車間，有別於一般其他住戶為住家用。況原告將其所有桌椅
    堆至於地下二樓樓梯間，另設有發電機組、消防設備、蓄水
    池為整棟大樓之公共使用，原告已妨礙被告所有權之行使，
    且地下二樓原設有逃生用安全門，原告竟將安全門安全鎖拆
    除貼上不可私設門鎖之公告，儼然將地下二樓當成公共使用
    空間，是原告向被告收取管理費，實有不該。又地下二樓既
    為被告專有部份，依公寓大廈管理條例第十條第一項規定，
    其修繕、管理、維護均由被告為之，並不屬同條第二項規定
    由共有人按共有之應有部分比例負擔之範圍，原告請求顯然
    無據。再縱認被告應繳每坪五十元之管理費，原告上開所有
    公共設施使用被告空間亦應支付對價，被告主張該項對價應
    與原告主張之管理費抵銷；（四）原告自九十一年七月三十
    一日始召開區分所有權人會議，成立管理委員會，應自報准
    成立後始具備訴訟當事人之資格，且其所提出之「皇家宮庭
    公寓大廈規約」係九十一年八月一日所制定，原告縱使有權
    收取地下二樓按每坪五十元計算之管理費，亦應自九十一年
    八月一日起算，在此之前並無繳納管理費之規定，竟自九十
    三年六月二十九日請求追溯最近五年之管理費，顯已超過範
    圍等語置辯。
三、本件爭點在被告為原告公寓大廈地下二層區分所有權人，是
    否須按一樓以上住戶標準，繳納每坪五十元之管理費？經查
    ：
（一）依原告提出之八十三年四月二十三日皇家宮庭住戶管理委
      員會開會紀錄（即原告所稱之規約）記載：「．．．決議
      ２：管理費繳交辦法收費標準：以坪數大小計算，每坪
      五十元，有車位者，每月加收三百元，未遷入者以標準收
      費打七折計。A1、A2棟以四十五坪計，B1、C1棟以四十坪
      計，B2、C2棟以三十八坪計．．．」、「建議事項：．．
      ．案４：地下二層的清潔管理如何處理？議：由地主（所
      有權人）直接與幼東公司接洽，管理委員會不經手。．．
      ．」，暨被告提出之皇家宮庭公寓大廈規約記載：「．．
      ．三、應按時繳納各項公共費用，管理費每戶每月每一坪
      為新台幣五十元整，地下一、二樓的汽車停車位每個月每
      位新台幣三百元的清潔費，機車位每個月每一輛新台幣一
      百元的清潔費，空屋亦需依照規約繳交每月每坪新台幣五
      十元整．．．」等語，顯原告管理費之收取標準，應為一
      樓以上住戶依其居住使用房屋大小，每月每坪五十元計算
      ，至地下一、二層則係每一停車位汽車每月三百元、機車
      每月一百元，並未明確規範地下一、二層之區分所有權人
      ，須按一樓以上住戶標準，繳納每坪五十元之管理費。
（二）又依卷附系爭地下二層建物登記謄本所示，其主要用途為
      樓梯間、水池及室內停車間，有別於其他一般住戶為住家
      使用，而公寓大廈係供人居住使用，其管理費主要支用於
      管理清潔公司月費及公用水電，自應由供居住使用樓層之
      管理費之必要。
（三）況系爭地下二層建物除停車位外，亦供原告設置發電機組
      、消防設備及蓄水池而為整棟大樓之公共使用，復有被告
      提出之照片可稽，且原告亦不爭執。則被告所有地下二層
      建物，除停車位部分可供己使用外（此部分被告與其他住
      戶同繳每個停車位三百元之管理費），其他部分既供公共
      使用，致所有權使用收益範圍受限，倘仍須依一樓以上住
      戶標準繳納每坪五十元之管理費，豈能謂有事理之平。
（四）綜上所述，被告所有系爭地下二層建物，除供停車位使用
      部分，已與其他使用停車位住戶同繳每位每月三百元管理
      費（或謂清潔費）外，其餘部分係供公共使用，本無庸繳
      納每坪五十元之管理費，方屬公允，且原告公寓大廈規約
      亦未明確規範地下一、二層之區分所有權人，須按一樓以
      上住戶標準，繳納每坪五十元之管理費，被告自無須繳納
      。
四、從而，原告依給付管理費之法律關係，訴請（一）被告丙○○、乙○○應分別給付原告二十二萬零五百元，及自支付命
    令聲請狀送達翌日起，按年息百分之五計算之利息，並自九
    十三年五月起逢單月三日支付七千三百五十元；（二）被告
    庚○○、壬○○、戊○○、己○○應分別給付原告十六萬五
    千三百六十元，及自支付命令聲請狀送達翌日起，按年息百
    分之五計算之利息，並自九十三年五月起逢單月三日支付五
    千五百十二元；（三）被告丁○○、辛○○應分別給付原告
    十一萬零二百二十元，及自支付命令聲請狀送達翌日起，按
    年息百分之五計算之利息，並自九十三年五月起逢單月三日
    支付三千六百七十四元；為無理由，應予駁回。又原告之訴
    既經駁回，其假執行之聲請，亦失依附，應併駁回之。
五、本件事證已臻明確，兩造其餘主張陳述及所提之證據，經本
    院斟酌，認為於判決結果不生影響，無庸再予一一論述，附
    此敘明。
據上論結，本件原告之訴為無理由，依民事訴訟法第七十八條，
判決如主文。
中　　華　　民　　國　　93　　年　　12　　月　　23　　日
                      民事第二庭    法  官  連士綱
以上正本係照原本作成
如對本判決上訴，須於判決送達後廿日內向本院提出上訴狀
中　　華　　民　　國　　93　　年　　12　　月　　23　　日
                                    書記官  李宏明
